最　高　行　政　法　院　裁　定　　　　　　　　　　九十三年度裁字第五八八號
　　抗　告　人　甲○○
　　　　　　　　　　　　　　　送達代收人黃裕中律師
右抗告人因與相對人交通部公路總局嘉義區監理所間違反道路交通管理處罰條例事件
，對於中華民國九十二年二月二十七日高雄高等行政法院九十二年度訴字第一二○號
裁定提起抗告，本院裁定如左︰
　　主  文
抗告駁回。
抗告訴訟費用由抗告人負擔。
　　理  由
一、本件原裁定以：按訴訟事件不屬行政法院之權限者，行政法院應以裁定駁回之，
    行政訴訟法第一百零七條第一項第一款定有明文。又依行政訴訟法第二條規定，
    公法上爭議事件，原則上均得依該法所定各種訴訟類型提起行政訴訟，惟性質上
    雖屬公法爭議事件，然因法律另有特別規定者，即應依其他訴訟程序救濟，不得
    提起行政訴訟。又「受處分人不服第八條主管機關所為之處罰，得於接到裁決書
    之翌日起二十日內，向管轄地方法院聲明異議」，為道路交通管理處罰條例第八
    十七條第一項所明定。準此，交通違規處罰性質上雖屬公法上之裁罰案件，然道
    路交通管理處罰條例既已規定，有關交通違規處罰案件，受處分人如對主管機關
    所為之處罰不服，應依該條規定向管轄地方法院（普通法院）聲明異議。且交通
    違規處罰案件應循普通訴訟程序之途徑尋求救濟，復經司法院釋字第四一八號解
    釋其與憲法第十六條保障人民訴訟權之意旨並無牴觸在案。經查，抗告人不服相
    對人交通部公路總局嘉義區監理所九十年十月十九日嘉監五字第裁70-L00000000
    號違反道路交通管理事件裁決書，向臺灣嘉義地方法院聲明異議，經該院以九十
    年度交聲字第一四二號裁定撤銷原處分，但另以抗告人駕駛汽車違反道路交通安
    全規則，因而肇事致人死亡，吊銷駕駛執照。抗告人提起抗告，經臺灣高等法院
    臺南分院以九十一年度交抗字第二五號裁定駁回。嗣抗告人被訴過失致死案件，
    經臺灣高等法院臺南分院九十一年度交上易字第三一二號刑事判決無罪，抗告人
    即檢具該判決向相對人申請再議及提出再陳情，嗣經相對人以九十一年九月十二
    日九一年嘉監裁字第一一一四六號函復，本案仍應依臺灣高等法院臺南分院九十
    一年度交抗字第二五號裁定裁處。抗告人對上述違反道路交通管理事件不服，循
    序提起行政訴訟，聲明請求撤銷相對人九十一年九月十二日九一年嘉監裁字第一
    一一四六號函及訴願決定云云。惟查相對人上開函之內容，係以行政罰不必受刑
    事判決之拘束及依臺灣省嘉雲區車輛行車事故鑑定委員會和臺灣省車輛事故覆議
    鑑定委員會覆議結果指明抗告人係肇事次因，應依道路交通管理處罰條例第六十
    一條第一項處罰，與抗告人訴稱相對人未詳究臺灣高等法院臺南分院九十一年度
    交上易字第三一二號無罪判決乙事，核其所論者皆為違反道路交通管理處罰條例
    之裁決應否維持，而本件應屬交通違規處罰之爭議，抗告人若有爭執，即應依道
    路交通管理處罰條例第八十七條第一項規定之程序請求救濟，其並非屬行政法院
    權限之事件，抗告人提起本件訴訟，即難認為合法，因將抗告人之訴駁回。
二、抗告意旨，除執前詞外，並以監理機關依道路交通管理處罰條例所作成之違反道
    路交通管理事件裁決書，雖因該法第八十七條第一項有特別規定，然其本質仍屬
    行政處分。本件相對人九十年十月十九日嘉監五字第裁70-L00000000號違反道路
    交通管理事件裁決書既已確定，而無其他救濟方法後，抗告人已無法依道路交通
    管理處罰條例第八十七條第一項規定救濟。參以行政程序法第一百二十八條及交
    通部七十七年八月十五日交路第○二一五○五號函釋，均規定相對人有裁量權。
    抗告人係請求相對人為符合格式（即裁決書方式）之行政處分，原裁定似有誤會
    抗告人之起訴內容，僅針對交通違規案件而為爭議，因而裁定駁回，容有誤會云
    云。
三、卷查，抗告人因第L00000000 號舉發交通違規，不服舉發及相對人裁決向臺灣嘉
    義地方法院提起聲明異議及抗告復提起再審均被駁回，請求相對人再審議乙案，
    經相對人以九十一年九月十二日九一年嘉監裁字第一一一四六號函復略謂：「一
    ．．．台端被舉發．．．交通違規之處罰係行政罰．．．至因該交通違規而涉及
    刑法過失致人傷亡部分之處罰，則屬刑罰，依交通部七十七年八月十五日交路第
    ○二一五○五號函示行政罰本不必受刑事判決之拘束，．．．四本案交通事件裁
    定既駁回台端異議，自仍應維持本所原裁決據以執行，．．．五．．．本案仍應
    依臺灣高等法院臺南分院九十一年度交抗字第二五號裁定裁處，台端所請歉難同
    意．．．」經核抗告人所涉交通違規處罰事件，既經聲明異議及抗告程序確定，
    而上開函僅係敘述抗告人所涉違規事件之處理經過，並說明本件仍應依臺灣高等
    法院臺南分院九十一年度交抗字第二五號裁定裁處，自非對於抗告人作成直接發
    生新的法律效果之行政處分。抗告人訴請撤銷上開函，於法即有不合，訴願決定
    以其程序不合不予受理及原裁定以其訴訟事件不屬於行政法院之權限而予駁回，
    理由容有未洽，惟其結果尚無不同，仍應予維持。本件抗告難認有理由，應予駁
    回。
四、依行政訴訟法第一百零四條、民事訴訟法第九十五條、第七十八條，裁定如主文
    。
中　　華　　民　　國　　九十三　　　年　　　五　　　　月　　二十六　　　日
                    最 高 行 政 法 院  第 三 庭
                                審 判 長 法  官　　　廖　政　雄
                                         法  官      高  啟  燦
                                         法  官　　　林　清　祥
                                         法  官　　　鍾　耀　光
                                         法  官　　　姜　仁　脩
右  正  本  證  明  與  原  本  無  異
　　　　　　　　　　　　　　　　　　　　 法院書記官　蘇  金  全
中　　華　　民　　國　　九十三　　　年　　　五　　　　月　　二十六　　　日
